【裁判字號】    92,交易,22
【裁判日期】    920522
【裁判案由】    業務過失傷害
【裁判全文】
臺灣士林地方法院刑事判決                          九十二年度交易字第二二號
    聲  請  人  臺灣士林地方法院檢察署檢察官
    被      告  甲○○
右列被告因業務過失傷害案件，經檢察官聲請簡易判決處刑（九十一年度調偵字第一
七四號），本院士林簡易庭認為不宜以簡易判決處刑（九十一年度士簡字第七五二號
），改依通常程序判決如左：
    主  文
甲○○從事業務之人，因業務上之過失傷害人，處有期徒刑參月，如易科罰金，以參
佰元折算壹日。
    事  實
一、甲○○以駕駛營業小客車載送乘客為業，為從事駕駛業務之人。其於民國九十一
    年一月二十一日晚上七時四十分許，駕駛車號五Ｌ─一○五號營業小客車，沿台
    北市大同區○○○路南往北方向行駛，行經重慶北路、涼州街口前一百公尺時，
    因見路口之交通號誌綠燈快變成紅燈，明知行車速度在市區道路時速不得超過五
    十公里，竟以時速五十二公里之速度穿越交岔路口，進入交岔路口時號誌已轉換
    為紅燈，仍繼續行駛，適有丙○○騎乘車號ＮＲＴ─○四三號重型機車搭載乙○○，因見涼州街方向之交通號誌轉為綠燈，由西往東駛來，而遭甲○○駕駛之上
    開營業小客車撞及，致使丙○○受有嚴重腦挫傷合併腦內出血、乙○○受有頭部
    外傷合併腦震盪及頭皮裂傷之傷害。經路人報警後警至現場處理，甲○○於當場
    表示係肇事之人並接受裁判。
二、案經丙○○、乙○○訴由台北市政府警察局大同分局移送台灣士林地方法院檢察
    署檢察官偵查後聲請簡易判決處刑。
    理  由
一、訊據被告甲○○固坦承有於前揭時、地與告訴人丙○○駕駛之重型機車發生車禍
    ，惟堅決否認有業務過失傷害犯行，辯稱：其並未闖紅燈，告訴人之車速過快等
    語。經查：
（一）被告於前揭時、地與告訴人丙○○駕駛之重型機車發生車禍，致使告訴人丙○○受有嚴重腦挫傷合併腦內出血、告訴人乙○○受有頭部外傷合併腦震盪及頭
      皮裂傷之傷害等情，業據被告坦白承認，核與告訴人丙○○、乙○○之指訴相
      符，並有道路交通事故調查報告表一份、現場照片八張、馬偕紀念醫院甲種診
      斷證明書影本二紙附卷可稽。
（二）按行車速度，在市區道路，時速不得超過五十公里，道路交通安全規則第九十
      三條第一項第一款定有明文。被告於警詢時自承肇事當時時速五十二公里，有
      交通事故談話紀錄表一紙附卷可稽，顯已超過肇事路段最高速限五十公里之規
      定，其有超速行駛之事實應可認定。
（三）按汽車行駛至交岔路口，其行進、轉彎，應遵守燈光號誌之指示，道路交通安
      全規則第一百零二條第一項第一款定有明文。被告雖辯稱其未闖紅燈等語。然
      查：告訴人乙○○於警詢時即陳稱：「當時我先生綠燈起步行駛，行至重慶北
      路南往北，我記得已通過重慶北路南往北之公車專用道，過了，突然有一部營
      小客五Ｌ─一○五號從重慶北路南往北衝過來」，有交通事故談話紀錄表一紙
      附卷可稽。告訴人丙○○於偵查中亦指稱：其被撞到前行駛涼州街，其看綠燈
      亮即起步，其騎得很慢，在路口被計程車從右撞倒等語（見調偵字第一七四號
      偵查卷第一九頁）。而被告於偵查中供稱：「我在很遠的地方看到綠燈快變紅
      燈，我當然要趕快過去」、「（如何得知綠燈快變紅燈？是否閃黃燈？）沒有
      閃黃燈，我憑我駕駛經驗」、「（「很遠」看見是指多遠？有無一百公尺？）
      差不多」（見上開偵查卷第二○頁）。被告既然稱其至肇事處一百公尺時號誌
      由綠燈快變紅燈，顯然該號誌維持綠燈已有相當時間，隨時有可能變為紅燈或
      即將變為紅燈，則告訴人稱其方向之燈光號誌原為紅燈，其於轉換為綠燈時起
      步行駛，即有可能。至於被告雖堅指其經過交岔路口時為綠燈，然查被告肇事
      之交岔路口，重慶北路的路面寬達二十四公尺以上，以告訴人駕駛重型機車剛
      起步之車速，由西往東穿越該交岔路口，前行約十八公尺處，方與被告被告所
      駕駛之營業小客車撞上，有道路交通事故調查報告表上事故現場圖附卷可參，
      如果告訴人係闖紅燈行駛，顯然無法順利通過前面寬達十八公尺之車道，足認
      告訴人稱其行駛方向之號誌為綠燈，較為可信。再者，本件行車事故經送台北
      市車輛行車事故鑑定委員會鑑定、台北市政府交通局覆議，均認為被告涉嫌違
      反號誌管制，台北市政府交通局覆議意見並以被告稱其至肇事處前一百公尺處
      號誌由綠燈快變紅燈，以其自稱五十二公里之時速至肇事路口約需七秒鐘之時
      間，依現行號誌黃燈三秒全紅二秒之設計，研判其車進入路口時號誌已轉換為
      紅燈，有違反號誌管制之情事，分別有台北市車輛行車事故鑑定委員會九十一
      年十月八日北鑑審字第九一三○二七一三○○號函附之鑑定意見書、台北市政
      府交通局九十二年四月七日北市交鑑意字第六○三二號覆議意見書在卷可稽。
      故被告駕駛車輛行經交岔路口，有違反燈光號誌管制之事實，應可認定。
（四）被告違反前開交通安全規則之規定，以致肇事，造成告訴人受有前揭事實欄所
      述之傷害，其對本件車禍之發生，顯有過失。至於被告雖辯稱告訴人之車速過
      快，然為告訴人所否認。且縱使告訴人有超速情事，因本件肇事之主因在於被
      告違反號誌管制，亦不影響被告之過失責任。因此，被告有事實欄所述之過失
      傷害犯行，應可認定。
二、被告以駕駛營業小客車載送乘客為業，為從事駕駛業務之人。核其所為，係犯刑
    法第二百八十四條第二項前段業務過失傷害罪。被告以一業務過失行為，造成告
    訴人二人受傷，係以一行為觸犯數罪名，為同種想像競合犯，應依刑法第五十五
    條之規定，從一重處斷。又被告於肇事後留在現場，向到場的警員陳永助表明係
    肇事之人，並接受裁判，有台北市政府警察局大同分局九十二年一月二十七日北
    市警同分刑字第○九二六○四四七七○○號函在卷可稽，應認被告符合自首之條
    件，應依刑法第六十二條減輕其刑。爰審酌被告超速、闖紅燈之過失程度、被害
    人受有如事實欄所載之傷害、被告迄未與被害人達成和解、惟已先給付部分金額
    賠償被害人及其犯罪後之態度等一切情狀，量處如主文所示之刑，並諭知易科罰
    金之折算標準。
三、依刑事訴訟法第四百五十二條、第二百九十九條第一項前段、刑法第二百八十四
    條第二項前段、第五十五條、第六十二條前段、第四十一條第一項前段、罰金罰
    鍰提高標準條例第一條前段、第二條，判決如主文。
本案經檢察官張惠菁到庭執行職務。
中      華      民      國      九十二      年    五    月    二十二    日
                                        臺灣士林地方法院刑事第一庭
                                            法  官  劉  秉  鑫
右正本證明與原本無異。
如不服本判決應於送達後十日內向本院提出上訴狀。
                                            書記官  曾  恆  壽
中      華      民      國      九十二      年    五    月    二十三    日
附錄本案論罪科刑法條全文：
中華民國刑法第二百八十四條第二項：
  (過失傷害罪)
  從事業務之人，因業務上之過失傷害人者，處一年以下有期徒刑、拘役或一千元以
下罰金，致重傷者，處三年以下有期徒刑、拘役或二千元以下罰金。


司法院資訊處製作；財團法人民間司法改革基金會備份。
